【裁判字號】    97,易,254
【裁判日期】    970527
【裁判案由】    恐嚇
【裁判全文】
臺灣高雄地方法院刑事判決               97年度易字第254號
公  訴  人  臺灣高雄地方法院檢察署檢察官
被      告  丙○○
                    （現另案在台灣高雄監獄執行中）
上列被告因恐嚇案件，經檢察官提起公訴（96年度偵字第16478
號），本院判決如下：
    主  文
丙○○無罪。
    理  由
一、公訴意旨略以：被告丙○○因懷疑被害人甲○○向警察告密
    ，竟於民國95年5 月4 日上午6 時30分許，在友人乙○○位
    於高雄縣大社鄉○○路14巷23號之住處外與被害人見面時，
    基於恐嚇危害安全之犯意，持已上膛之手槍1 把對空鳴槍，
    致生危害於被害人。因認被告涉犯刑法第305 條之恐嚇危害
    安全罪嫌。
二、按犯罪事實應依證據認定之，無證據不得認定其犯罪事實；
    又不能證明被告犯罪者，應諭知無罪之判決，刑事訴訟法第
    154 條第2 項、第301 條第1 項分別定有明文。次按所謂證
    據，係指足以認定被告確有犯罪行為之積極證據而言，該項
    證據自須適合於被告犯罪事實之認定，始得採為斷罪資料；
    苟積極證據不足為不利於被告事實之認定時，即應為有利於
    被告之認定，更不必有何有利之證據（最高法院29年上字第
    3105號、30年上字第816 號判例意旨參照）。又按事實之認
    定，應憑證據，如未能發現相當證據，或證據不足以證明，
    自不能以推測或擬制之方法，以為裁判基礎；且為刑事訴訟
    法上證明之資料，無論其為直接證據或間接證據，均須達於
    通常一般之人均不致於有所懷疑，而得確信其為真實之程度
    ，始得據為有罪之認定，若其關於被告是否犯罪之證明未能
    達此程度，而有合理性懷疑之存在，致使無從形成有罪之確
    信，根據「罪證有疑，利於被告」之證據法則，即不得遽為
    不利於被告之認定（最高法院40年臺上字第86號、76年臺上
    字第4986號判例意旨參照）。
三、本件公訴人認被告涉有前揭恐嚇危害安全犯行，無非係以被
    告於警詢及偵查中之供述、證人乙○○、林詩怡及郭見立分
    別於警詢及偵查中之證述、證人甲○○於警詢中之證述及前
    揭改造手槍照片3 幀等證據為其主要論據。訊據被告堅詞否
    認有何恐嚇危害安全犯行，辯稱：當天伊在乙○○之住處外
    ，係因乙○○不讓伊開車，不將汽車鑰匙給伊，所以伊才對
    空鳴槍，當時伊有服用一粒眠，已經有點神智不清；當天伊
    並沒有因為甲○○向警察告密之事與甲○○發生拉扯，伊是
    因為乙○○不給伊汽車鑰匙，而不是針對甲○○，伊與甲○○當時並沒有恩怨，後來是在本案發生後，伊才因為甲○○
    向警察告密之事不與甲○○聯絡等語。
四、證據能力之判斷：
    (一)證人乙○○、郭見立及林詩怡於偵查中所為之陳述：
      按被告以外之人於偵查中向檢察官所為之陳述，除顯有不
      可信之情況者外，得為證據，刑事訴訟法第159 條之1 第
      2 項定有明文。次按92年9 月1 日施行之刑事訴訟法，已
      酌採英美法系之傳聞法則，於第159 條第1 項明定被告以
      外之人，於審判外之言詞或書面陳述，除法律有規定者外
      ，不得作為證據，用以保障被告之反對詰問權。而本法所
      規定傳聞法則之例外，其中就被告以外之人於偵查中向檢
      察官所為之陳述，因檢察官代表國家偵查犯罪時，原則上
      當能遵守法定程序，且被告以外之人如有具結能力，仍應
      依法具結，以擔保其係據實陳述，故於第159 條之1 第2
      項明定「除顯有不可信之情況者外」，得為證據。而所謂
      「顯有不可信性」，係指陳述是否出於供述者之真意、有
      無違法取供情事之信用性而言，故應就偵查筆錄製作之原
      因、過程及其功能等加以觀察其信用性，據以判斷該傳聞
      證據是否無顯不可信之情況而例外具有證據能力（最高法
      院94年台上字第629 號判決意旨參照）。查本件證人乙○○、郭見立及林詩怡於偵查中向檢察官所為之陳述，均已
      依法於檢察官訊問前具結，有臺灣高雄地方法院檢察署96
      年12月11日、同年月26日訊問筆錄各1 份暨證人結文3 紙
      附卷可稽（偵卷第25、28、41、40、44、45頁），已可擔
      保渠等於偵查中係據實陳述，且被告於本院審理中亦未曾
      主張上開證人於偵查中向檢察官所為之陳述，非出於真意
      或有何違法取供之情形，而本院亦查無檢察官有何以不正
      方法取證之情事，復被告於本院行準備程序時，已明確表
      示對上開證人於偵查中陳述之證據能力均無意見等語（參
      見本院卷第22頁）。準此，證人乙○○、郭見立及林詩怡
      於偵查中之陳述並無顯有不可信之情況，且均與本案相關
      待證事實具有關連性，自均應具有證據能力，均得為本案
      之證據。
    (二)其他證據：
      按被告以外之人於審判外之言詞或書面陳述，除法律有規
      定者外，不得作為證據，刑事訴訟法第159 條第1 項固定
      有明文。惟按被告以外之人於審判外之陳述，雖不符前4
      條之規定，而經當事人於審判程序同意作為證據，法院審
      酌該言詞陳述或書面陳述作成時之情況，認為適當者，亦
      得為證據；當事人、代理人或辯護人於法院調查證據時，
      知有第159 條第1 項不得為證據之情形，而未於言詞辯論
      終結前聲明異議者，視為有前項之同意，亦為同法第159
      條之5 第1 項、第2 項所明文規定。查本件判決引為證據
      資料，其屬於被告以外之人於審判外之言詞、書面陳述者
      ，除經被告於本院行準備程序時，已明確表示對上開陳述
      之證據能力無意見等語外（參見本院卷第22頁），復於調
      查證據程序經審判長提示並告以要旨後，被告及檢察官均
      知悉該證據係被告以外之人於審判外之陳述，亦均未於言
      詞辯論終結前表示異議（參見本院卷第68、69頁），是本
      院審酌上開證據作成時之情況，認為適當，依刑事訴訟法
      第159 條之5 第1 項、第2 項規定，應有證據能力。
五、經查：
    (一)被告於95年5 月4 日上午6 時30分許，確在友人乙○○位
      於高雄縣大社鄉○○路14巷23號之住處外，持已裝填土造
      子彈之改造手槍對空鳴槍乙情（按被告未經許可持有具殺
      傷力改造手槍之犯行，業經本院以96年度訴字第712 號判
      決判處有期徒刑3 年2 月確定，有台灣高等法院被告前案
      紀錄表及上開刑事判決各1 份附卷可查），業據證人乙○○於本院審理中結證明確（參見本院卷第44至50頁），亦
      據證人即乙○○之爺爺郭見立、證人即乙○○之女友林詩
      怡於偵查中結證無訛（參見偵卷第25、26、41、42頁），
      均核與證人甲○○於警詢中所證述之情節相符（參見警卷
      第18至20頁），並有現場照片4 幀及前揭改造手槍、子彈
      照片5 幀附卷可稽（參見警卷第28、33、34頁），且上情
      亦為被告於本院審理中所不爭執（參見本院卷第21、30、
      73頁），固堪認定屬實。
    (二)惟查，被告於上揭時、地係因疑似施用毒品導致神智不清
      ，友人乙○○因擔心其駕車安全，故不欲將汽車鑰匙交付
      與被告以阻止被告駕車離去，是被告因一時氣憤遂持改造
      手槍對空鳴槍等情，業據證人甲○○於警詢中證述：伊認
      識被告，與被告係朋友關係，於95年間某日上午約6 時許
      ，被告以電話邀約伊至乙○○位在高雄縣大社鄉○○村○○路14巷23號之住處，伊當天看到被告可能因吸食毒品而
      在上址騎樓旁吵鬧，並進入車內疑似要駕車離開，乙○○
      因見被告神智不清，欲阻止被告離開，被告就突由其所駕
      駛之白色喜美自小客車內之綠色背包中取出1 把黑色改造
      手槍，並對空鳴放一槍，乙○○此際就大喊：「包仔，你
      在幹什麼？為什麼在我家開槍？」，並要被告趕快離開，
      被告隨即駕車離去，伊也駕車離去，伊在現場有看到彈殼
      掉落至地面，但掉在何處伊沒有注意，被告事後有向伊表
      示當時係持黑色92改造手槍開槍；被告可能是因為乙○○
      阻止其離去，所以才開槍洩恨等語明確（參見警卷第19、
      20頁），核與證人乙○○於本院審理中結證稱：伊當天的
      確有拿被告之汽車鑰匙，因當時被告精神狀況不是很好，
      被告又要開車離開，所以伊才將被告之車鑰匙拿走，後來
      被告就有點生氣，並從汽車駕駛座拿出手槍開槍，開完槍
      後就向伊要回車鑰匙並開車離開，其間被告都沒有講什麼
      話，被告開槍並不是要恐嚇甲○○，伊也不知道被告為什
      麼要開槍等語情節相符（參見本院卷第44、48至51頁），
      已足證被告辯稱：當天係因乙○○不讓伊開車，且不將汽
      車鑰匙給伊，所以伊就對空鳴槍，並不是針對甲○○等語
      ，並非全然無據。
    (三)至證人乙○○及林詩怡於警詢中雖均證述：因被告懷疑甲○○是「抓耙子」，所以就持槍在甲○○面前開槍警告云
      云（參見警卷第11、12、16、17頁）。惟查，證人乙○○
      於偵查及本院審理中均結證稱：被告駕車到達伊住處後，
      伊正從家裡要走出去，就聽到被告與甲○○吵架之聲音，
      但伊沒有注意到渠等二人吵架之內容，被告當天並沒有向
      伊提及甲○○是「抓耙子」的事，而是在案發之前很久說
      的，伊於警詢中會陳稱被告懷疑甲○○是「抓耙子」，是
      因當時警察有問伊是否曾聽被告提及甲○○是「抓耙子」
      ，但伊當天並沒有聽清楚被告與甲○○是因何事吵架等語
      （參見本院卷第45、47、49、50頁、偵卷第42頁），足見
      證人乙○○當日並未清楚聽悉被告與甲○○吵架之內容，
      且被告當日亦未曾向證人乙○○提及其懷疑甲○○係「抓
      耙子」乙事，亦如前述，則證人乙○○是否因於接受員警
      詢問時，相距被告於上揭時、地開槍之時間已歷時1 年有
      餘，而容有記憶錯誤或誤將原不相干之二事混為同時、地
      發生之情形，即均非無疑；又證人林詩怡於偵查中既結證
      稱：伊係於被告開槍時始走至樓下，伊並不清楚被告與甲○○間是否有仇恨等語（參見偵卷第42、43頁），顯見證
      人林詩怡於被告與甲○○發生爭吵時並未在場，則其於警
      詢中證述被告係因懷疑甲○○是「抓耙子」，故在甲○○
      面前開槍警告云云，是否確係其親眼目擊耳聞，抑或係事
      後聽由他人轉述得知，亦全非無疑，即難僅憑證人乙○○
      及林詩怡於警詢中之前揭證述，即得遽為不利之被告之認
      定。況且，證人甲○○係公訴意旨所認被告於上揭時、地
      開槍恐嚇之對象，然證人甲○○於警詢中，竟未有隻字片
      語提及當日曾因被告懷疑其向員警告密之事而與被告發生
      爭執拉扯一節（參見警卷第19、20頁），而被告於前揭時
      、地持改造手槍開槍乙事，更係被告於為警借提時所自行
      供出（參見警卷第4 頁），益徵被告前揭辯解確屬有據，
      尚非盡屬虛詞。
六、綜上所述，被告前揭辯詞並非全然不足採信，而公訴人所舉
    之證據尚難證明被告確有前揭恐嚇危害安全被害人甲○○之
    犯行。職是，被告所辯雖無從概予採信，然其間既有合理懷
    疑存在，無法達到確信其為真實之程度，當不得遽為不利於
    被告之認定。此外，復查無其他積極證據足供證明被告確有
    公訴人所指之恐嚇危害安全犯行，揆諸前揭判例意旨及說明
    ，即應為被告無罪之諭知。至本案被告於上揭時、地持改造
    手槍對空鳴槍之行為，是否另涉及恐嚇友人乙○○之犯行，
    則應由檢察官另為適法之處理，併此敘明。
據上論斷，應依刑事訴訟法第301 條第1 項，判決如主文。
本案經檢察官李佳韻到庭執行職務。
中    華    民    國    97    年    5     月    27    日
                  刑事第八庭  審判長法  官  李璧君
                                    法  官  曾鈴
                                    法  官  陳振嘉
以上正本證明與原本無異。
如不服本判決應於收受本判決後10日內向本院提出上訴書狀，並
應敘述具體理由，如未敘述上訴理由者，應於上訴期間屆滿後20
日內補提理由書狀於本院（均須按他造當事人之人數附繕本）「
切勿逕送上級法院」。
中    華    民    國    97    年    5     月    27    日
                                    書記官  顏宗貝


司法院資訊處製作；財團法人民間司法改革基金會備份。
